【裁判字號】    99,抗,216
【裁判日期】    990527
【裁判案由】    聲明異議
【裁判全文】
臺灣高等法院臺中分院民事裁定  99年度抗字第216號
抗 告 人  甲○○
相 對 人  莊玄旗即祐翊工程行
抗告人因與相對人等間聲明異議事件，對於中華民國99年4月2日
臺灣臺中地方法院99年執事聲字第40號裁定提起抗告，本院裁定
如下：
    主  文
抗告駁回。
抗告程序費用由抗告人負擔。
    理  由
一、本件抗告意指略以：
（一）本件抗告人聲請本院調取本院96年建上字第52號和解筆錄
      及96年建上字第52號相關卷宗，及臺中地院簡易庭95年中
      建字第1號民事判決及臺中簡易庭95年中建簡字第17號、
      民事庭95年中建字第1號等相關卷宗，以供比對債權人（
      即本件相對人）莊玄旗對債務人甲○○（即本件抗告人）
      債權之合法性。
（二）執行法院雖已對各債權人之債權完全分配，但依法聲請本
      院就所調取之訴訟兩造相關卷宗，比對債權人（即本件相
      對人）莊玄旗對債務人甲○○（即本件抗告人）債權之合
      法性。
（三）按民事訴訟法第427條第1項：關於財產權之訴訟，其標的
      之金額或價額在新台幣（下同）50萬元以下者，適用本章
      所定之簡易程序。查：臺灣臺中地方法院民事庭95年度中
      建字被告即反訴原告之訴訟標的金額或價額為5,004,500
      元整，此已超越簡易訴訟程序所規定之50萬元以下之金額
      。是故，法庭正確名稱應為通常訴訟程序之民事庭，因此
      該判決為無效判決。
（四）債權人（即本件相對人）莊玄旗依民事訴訟法第277條前
      段應提出起訴之相關工程照片暨其相關說明，以為舉證責
      任。否則，即視為濫訴、敗訴。為此，依法聲請本院命債
      權人（即本件相對人）莊玄旗返還債務人甲○○（即本件
      抗告人）新台幣（下同）121,890元整。
二、按當事人或利害關係人，對於執行法院強制執行之命令，或
    對於執行法官、書記官、執達員實施強制執行之方法，強制
    執行時應遵守之程序，或其他侵害利益之情事，得於強制執
    行程序終結前，為聲請或聲明異議。是依強制執行法第12條
    第1項聲明異議，係於執行程序中向將來排除違法執行處分
    之手段，並非於執行程序終結後溯及排除違法執行之效果，
    故須於執行程序開始後，終結前為之（最高法院91年度台抗
    字第690號裁定意旨參照）。
三、經查：本件拍賣抵押物強制執行程序，由第三人黃錦順於民
    國（下同）98年6月24日拍定，並已於98年7月8日繳足尾款
    價金7,080,000元，執行法院亦於98年7月8日核發權利移轉
    證書，經執行法院定期於98年8月4日實施分配，並將98年7
    月17日所作成分配表及前開分配期日通知聲明異議人即本件
    抗告人，該通知函於98年7月22日合法送達，然其未於分配
    期日一日前以書狀向原法院提出異議，並於分配期日親自到
    場表示對本件分配表無異議，嗣後並依前開分配表所載得發
    還債務人之款項104,183元領取完畢等情，此有分配表、分
    配期日通知、送達證書及分配筆錄附於原法院98年度執字第
    8731號卷可查，是本件不動產之強制執行程序至此業已終結
    ，嗣後第三人黃錦順於98年9月10日聲請點交，執行法院遂
    於98年9月15日進行點交，惟債務人即本件抗告人甲○○於
    債權依法分配完竣，本件不動產之強制執行程序終結後之99
    年2月26日始向原法院主張債權分配不當而聲明異議，依上
    開規定，自難謂適法。是原法院駁回本件抗告人之聲明異議
    ，依法並無違誤。且，抗告人於本件民事抗告狀所陳無非係
    以：「執行法院雖已對各債權人之債權完全分配，請求本院
    調卷以供比對債權人（即本件相對人）莊玄旗對債務人甲○
    ○（即本件抗告人）債權之合法性、訴訟標的金額超過50萬
    元，案件應分為臺中地院民事庭而非臺中地院簡易庭，因此
    為無效判決、債權人（即本件相對人）莊玄旗依民事訴訟法
    第277條前段應提出起訴之相關工程照片暨其相關說明，以
    為舉證責任。」等實體事項予以爭執，尚非抗告法院所能為
    實體審認、終局認定。從而，原法院據之維持司法事務官駁
    回抗告人聲明異議之裁定，經核於法洵無違誤。抗告意旨指
    摘原裁定不當，求予廢棄，為無理由，應予駁回。
四、據上論結，本件抗告為無理由。依強制執行法第30條之1，
    民事訴訟法第495條之1第1項、第449條第1項、第95條、第
    78條，裁定如主文。
中    華    民    國    99    年    5     月    27    日
                民事第二庭    審判長法  官  邱森樟
                                    法  官  謝說容
                                    法  官  蔡秉宸
以上正本係照原本作成。
不得抗告。
                                    書記官  洪麗華
中    華    民    國    99    年    5     月    28    日
                                                      Ｓ

司法院資訊處製作；財團法人民間司法改革基金會備份。
